臺灣臺北地方法院刑事判決　　　　　93年度交訴字第 53 號
　　公　訴　人　臺灣臺北地方法院檢察署檢察官
　　被　　　告　庚○○
右列被告因公共危險等案件，經檢察官提起公訴（93年度偵字第
4859號、第6808號），本院判決如左：
    主  文
庚○○駕駛動力交通工具肇事，致人受傷而逃逸，處有期徒刑陸
月，如易科罰金以參佰元折算壹日；又服用酒類，不能安全駕駛
動力交通工具而駕駛，處有期徒刑參月，如易科罰金以參佰元折
算壹日。應執行有期徒刑捌月，如易科罰金以參佰元折算壹日。
被訴過失傷害罪部分公訴不受理。
    事    實
一、庚○○無犯罪前科。庚○○明知服用酒類已達不能安全駕駛
    之程度時，即不得駕駛動力交通工具，於民國九十二年九月
    十六日下午五時許在台北市○○路某處與友人郭萬富一起飲
    酒，飲至當晚七時四十分、五十分許結束，其飲用酒後控制
    力及注意力均已達無法安全駕駛動力交通工具之程度，猶駕
    駛車牌號碼ＢＵ─七四四九號自用小客車上路，甫上路不久
    ，而於晚間八時許，沿台北市○○區○○路外側車道由東往
    西行近興隆路三段一八五巷口時，庚○○因飲酒致注意力、
    判斷力、操控車輛之能力均劣於平時未飲酒時之狀況，因疏
    未注意警戒車前狀況，竟自後追撞同向前方由甲○○○騎駛
    之車牌號碼ＡＱＲ─七三六號重型機車及丁○○騎駛之車牌
    號碼ＲＰＤ─四六八號輕型機車，致甲○○○、丁○○因而
    人車倒地，甲○○○遂受有尾椎部挫傷併薦骨骨折之傷害（
    此部分所涉過失傷害罪已經甲○○○於本院審理時當庭撤回
    告訴，而經本院判決不受理），丁○○則受有兩側膝部右手
    擦傷、胸部及上背部挫傷及頭部挫傷血腫之傷害（此部分所
    涉過失傷害罪嫌業據丁○○於偵查中撤回告訴，另為不起訴
    處分），詎庚○○肇事後，竟未下車查看，將傷者送醫救治
    ，反而繼續前駛逃逸，行離現場約五十公尺遠之前方路口時
    ，因遇號誌為紅燈而有其他車輛停等，其乃無法往前行駛，
    適有同向後方目擊庚○○肇事經過並上前追攔之騎駛機車之
    戊○○乃趨前拍打庚○○所駕前揭自用小客車之引擎蓋告知
    其已肇事，其竟又逆向往後倒車企圖逃逸，因其車右後保險
    桿撞及東向西行駛外側車道由乙○○所駕駛，車號為ＣＺ－
    七四三八號之自用小客車左後葉子板，車輛亦因此無法動彈
    ，不久台北市政府警察局文山第二分局交通隊及興隆派出所
    警員據報亦趕抵現場處理，因聞到庚○○身上有酒味，且語
    無倫次，乃當場對庚○○施以酒精濃度測試，檢測出其因服
    用酒類後致吐氣所含酒精成份達每公升○．九○毫克（此部
    分所涉酒醉駕車公共危險罪另經本院判處罰金二萬元確定，
    且經執行完畢）。惟庚○○猶不知警惕，竟另行起意，於九
    十三年三月二十二日中午在台北市○○街○段二六巷與友人
    飲酒，飲至下午六時三十分許結束，其飲用酒後控制力及注
    意力均已達無法安全駕駛動力交通工具之程度，猶騎駛車牌
    號碼ＨＧＬ─六五八號重型機車上路，甫上路五分鐘，而於
    晚間六時三十八分許，沿台北市○○街由西往東方向行駛近
    忠順街二段與興隆路四段一六五巷口時，適姚啟偉駕駛車牌
    號碼二Ｅ─四一五七號自用小客車，自興隆路四段一四五巷
    二二弄口由北往南方向駛出橫越忠順街，欲駛至興隆路四段
    一六一巷口，庚○○因飲酒致注意力、判斷力、操控車輛之
    能力均劣於平時未飲酒時之狀況，迨發現時因閃避不及，所
    騎駛之ＨＧＬ─六五八號重型機車遂撞上姚啟偉駕駛之二Ｅ
    ─四一五七號自用小客車，庚○○因而倒地受有頭部挫傷疑
    似腦震盪、左耳裂傷、左鎖骨骨折及右手挫傷之傷害，並經
    隊警員據報前往車禍現場處理後赴萬芳醫院探訪庚○○，因
    對庚○○施以酒精濃度測試，檢測出其因服用酒類後致吐氣
    所含酒精成份達每公升○．八○毫克，因而查獲其酒醉後駕
    車之犯行。
二、案經臺北市政府警察局文山第二分局、文山第一分局移請臺
    灣臺北地方法院檢察署檢察官偵查起訴。
    理    由
甲、有罪部分
一、訊據被告庚○○對於右揭犯罪事實均坦承不諱，且據證人即
    被害人丁○○於九十二年十一月七日警訊、九十三年三月二
    十五日偵查、被害人甲○○○於九十二年十二月十一日警訊
    、九十三年三月二十五日偵查、九十三年十一月五日本院審
    理時指述及證人戊○○於九十二年九月十六日警訊、乙○○
    於九十三年三月二十五日偵查、證人即到場處理本件車禍案
    件之警員己○○於九十三年十一月五日本院調查、警員丙○○於九十三年十一月三十日本院審理時、證人姚啟偉於九十
    三年三月二十二日警訊時證述綦詳，並有丁○○、甲○○○
    之台北市立萬芳醫院診斷證明書各一紙、台北市政府警察局
    交通警察大隊交通事故分析研判表、台北市政府警察局文山
    第二分局交通分隊道路交通事故補充資料、道路交通事故調
    查報告表（一）、（二）、自首調查表（以上皆影本）、台
    北市○○○○○道路交通事故現場圖、交通事故談話記錄表
    五份、車禍現場及車損照片十四張、呼氣酒精濃度檢測單、
    刑法第一百八十五條之三案件測試觀察紀錄表、舉發違反道
    路交通管理事件通知單影本、台北市○○○○○道路交通事
    故現場圖影本、台北市政府警察局文山第一分局交通分隊交
    通事故談話記錄表一份影本、台北市政府警察局交通事故肇
    事人自首情形紀錄表影本二份在卷可資佐憑。按刑法第一百
    八十五條之四之肇事逃逸罪，以駕駛動力交通工具肇事，有
    致人死傷而逃逸之事實，為其構成要件，不以行為人明知被
    害人有死傷情形為必要，亦不以被害人為無自救能力人為必
    要（最高法院九十一年台上字第一三七號、九十年台上字第
    六七八六號判決意旨參照），至肇事者是否有遺棄之故意，
    其離去之原因為何，則非所問（最高法院九十年台上字第二
    一九一號判決意旨參照），是刑法第一百八十五條之四之立
    法意旨，係為維護交通安全，加強救護，減少被害人之死傷
    ，促使駕駛人於肇事後，能對被害人即時救護，概以道路交
    通事故之發生，常非於己之鄰親家里，時有告救不能情事，
    乃科以肇事者須採取救護或其他必要措施，以防因就醫延誤
    致生無謂傷亡，此亦為道路交通管理處罰條例第六十二條第
    一項所明定汽車駕駛人之法定義務。從而，本件被告於九十
    二年九月十六日晚間八時許駕駛車號ＵＢ─七四四九號自用
    小客車行近台北市○○路○段一八五巷口時自後追撞同向前
    方由被害人甲○○○騎駛之ＡＱＲ─七三六號重型機車及由
    丁○○騎駛之ＲＰＤ─四六八號輕型機車，致二人倒地受傷
    ，被告明知甲○○○、丁○○二人有傷亡之危險，自應施以
    必要救助及報請警方處理，並停留現場等候調查，惟竟逕行
    駕車離去，已如前述，被告有駕駛動力交通工具肇事致人傷
    而逃逸之故意及行為，已足認定，自難辭肇事後駕車逃逸刑
    責。又刑法第一百八十五條之三規定服用酒類致不能安全駕
    駛動力交通工具，係抽象危險犯，並不以發生具體危險為必
    要，至所謂酒醉狀態，只需一般評價程度達於對車輛駕駛行
    為失其必要之注意力或判斷力之虞即可，至實際上對駕駛行
    為是否發生具體危險，則並不重要。而行為人飲酒後如其呼
    氣酒精濃度達人體酒精濃度為每公升○‧五至○‧七五毫克
    時，即有反應較慢、感覺減低、影響駕駛並思考改變，超過
    每公升一．０毫克時，則有步態不穩、噁心嘔吐、精神混惑
    不清晰之情形，此有行政院國軍退除役官兵輔導委員會臺北
    榮民總醫院八十八年八月五日（八八）北總內字第二六八六
    八號函附卷可參，且汽車駕駛人飲酒後其呼氣中酒精濃度如
    已達於每公升○‧五五毫克，其肇事率為一般未飲酒者之十
    倍，如呼氣中酒精濃度如已達於每公升○‧七五毫克，其肇
    事率為一般未飲酒者之二十五倍，法務部於八十八年五月十
    日亦邀集司法院刑事廳、交通部、行政院衛生署、內政部警
    政署及中央警察大學等相關單位決議，並參酌美國加州運輸
    部交通安全局所實驗之結果，以呼氣酒精濃度逾每公升含○
    ．五五毫克時，即得認為不能安全駕駛為認定標準，蓋因由
    美國、德國及日本等國家所進行之酒精濃度與精神狀態之測
    試實驗，呼氣中酒精濃度達每公升○．五五毫克時，就人之
    生理方面，已產生視覺反應遲鈍、影像不能集中、同時不能
    看清前方路況及車旁照後鏡等狀況，其駕駛能力已受有影響
    ，其肇事率已為一般正常人之十倍，足徵此項認定標準，依
    一般社會通念，客觀上足以認定已達不能安全駕駛之程度，
    意識不明等情狀，如前所述，被告於九十三年三月二十二日
    晚間六時三十八分許在台北市○○街○段與興隆路四段一六
    五巷口發生車禍時呼氣酒精濃度達每公升○．八○毫克，其
    係於有醉意之情形下，於行經忠順街二段與興隆路四段一六
    五巷口時，與自興隆路四段一四五巷二二弄口由北往南方向
    駛出橫越忠順街，欲駛至興隆路四段一六一巷口之姚啟偉駕
    駛車牌號碼二Ｅ─四一五七號自用小客車發生碰撞，而據被
    告於車禍發生後約二小時經警詢問車禍發生經過時，被告回
    答「：：我因為有喝酒，現在皆無印象，我只知道騎：：重
    機：：在忠順街發生車禍後，被送醫院，其他都不清楚：：
    」（九十三年三月二十二日警訊），可知被告因飲酒所引起
    之生理作用確已達無法正常辨識車前狀況及操控汽車機械，
    而不能安全駕駛之狀態至明。綜上所述，本件事證明確，被
    告犯行均堪認定，應予依法論科。
二、核被告所為，分別係犯刑法第一百八十五條之四駕駛動力交
    通工具肇事致人傷而逃逸罪、第一百八十五之三條服用酒類
    不能安全駕駛動力交通工具而駕駛罪。被告所犯上開二罪，
    犯意各別、行為互殊，應予分論併罰。爰審酌被告並無前科
    、素行良好（有臺灣高等法院被告全國前案紀錄表在卷可資
    參佐），肇事後竟未對被害人甲○○○、丁○○施以必要之
    救助而逃離現場，任將其二人棄之不顧，無視他人生命安危
    ，所生之危害至鉅，又前於九十二年九月十六日晚間八時許
    因飲酒後不能安全駕駛交通工具猶駕駛小客車上路而為警查
    獲後，竟於九十三年三月二十二日下午六時三十八分許其飲
    用酒類後，其呼氣酒精濃度值達每公升○．八○毫克，顯達
    無法安全駕駛動力交通工具之程度，再度駕車上路，危及公
    眾往來之安全，顯然不知悔改，惟其犯後尚能坦承犯行，已
    與被害人達成和解，賠償被害人損害，獲得被害人諒解，及
    犯罪後坦承犯行等一切情狀，分別量處如主文所示之刑及均
    諭知易科罰金之折算標準，並定其應執行之刑，與諭知易科
    罰金之折算標準。
乙、不受理部分
一、公訴意旨略以：被告庚○○於民國九十二年九月十六日晚間
    八時許，酒後駕駛（其所涉此部分服用酒類不能安全駕駛罪
    業據判決確定）其所有之車號ＢＵ－七四四九號自用小客車
    ，沿台北市○○路○段東往西行駛外側車道，行至興隆路三
    段一八五巷口時，應注意汽車行駛時，駕駛人應注意車前狀
    況，並隨時採取必要之安全措施，而依當時情形，又無不能
    注意之情事，竟疏不注意，致其右前車頭撞及同向同車道，
    由告訴人甲○○○所騎乘，車號為ＡＱＲ－七三六號之重機
    車左側車身及由被害人丁○○所騎乘，車號為ＲＰＤ－四六
    八號之輕機車後車尾，使告訴人甲○○○受有尾椎部挫傷併
    薦骨骨折之傷害，被害人丁○○受有兩側膝部右手擦傷、胸
    部及上背部挫傷及頭部挫傷血腫之傷害（此部分所涉過失傷
    害罪嫌業據被害人丁○○於偵查中撤回告訴），因被告涉犯
    刑法第二百八十四條第一項前段之過失傷害罪嫌云云。
二、按告訴乃論之罪，告訴人於第一審辯論終結前，得撤回其告
    訴；告訴經撤回者，法院應諭知不受理之判決，刑事訴訟法
    第二百三十八條第一項、第三百零三條第三款規定分別定有
    明文。本件被告於右述時、地駕車不慎撞擊告訴人甲○○○
    騎駛之機車，致告訴人甲○○○倒地受傷之行為，核係犯刑
    法第二百八十四條第一項前段之罪，依同法第二百八十七條
    前段規定須告訴乃論，茲被告與告訴人甲○○○達成和解，
    告訴人甲○○○於九十三年十一月三十日本院審理時當庭當
    庭撤回告訴，有審判筆錄可稽，揆諸上揭法條，有關被告過
    失傷害罪部分，爰不經言詞辯論，逕為諭知不受理之判決。
據上論斷，應依刑事訴訟法第二百九十九條第一項前段、第三百
零三條第三款、第三百零七條，刑法第一百八十五條之四、第一
百八十五條之三、第五十一條第五款、四十一條第一項前段、第
二項，罰金罰鍰提高標準條例第二條，判決如主文。
本案經檢察官陳玉萍到庭執行職務。
中　　華　　民　　國　　94　　年　　1 　　月　　10　　日
                            臺灣臺北地方法院交通法庭
                                  審判長法  官  陳興邦
                                        法  官  劉素如
                                        法  官  林婷立
右正本証明與原本無異。
如不服本判決，應於判決送達後十日內向本院提出上訴狀 (應抄
附繕本)。
                                        書記官  葉志昭
中　　華　　民　　國　　94　　年　　1 　　月　　14　　日
附錄本案論罪科刑法條全文：
中華民國刑法第一百八十五條之三
服用毒品、麻醉藥品、酒類或其他相類之物，不能安全駕駛動力
交通工具而駕駛者，處一年以下有期徒刑、拘役或三萬元以下罰
金。
中華民國刑法第一百八十五條之四
駕駛動力交通工具肇事，致人死傷而逃逸者，處六月以上五年以
下有期徒刑。
